【裁判字號】    96,交簡上,68
【裁判日期】    970205
【裁判案由】    過失致死
【裁判全文】
台灣屏東地方法院刑事判決      96年度交簡上字第68號
上  訴  人  臺灣屏東地方法院檢察署檢察官
被      告  乙○
上列上訴人因被告涉犯過失致死案件，不服台灣屏東地方法院96
年度交簡字第415 號中華民國96年8 月7 日第一審簡易判決（聲
請簡易判決處刑案號96年度偵字第2255號），提起上訴，本院管
轄之第二審合議庭判決如下：
    主  文
上訴駁回。
    事  實
一、乙○於民國95年6 月15日8 時30分許, 駕駛車號J9-3722 號
    自用小客車, 沿屏東縣潮州鎮○○路由南往北行經該路段之
    「基督教潮州聖教會」前時, 原應注意車前狀況, 隨時採取
    必要之安全措施, 且依當時天候、路面與交通狀況, 均無不
    能注意之情事, 竟疏未注意, 以致撞及正在橫越延平路之行
    人郭顏甘（郭顏甘穿越道路, 亦未注意左右來車）, 郭顏甘
    因此受有顱內出血及雙上臂與左下肢骨折等傷害, 嗣經送醫
    救治, 仍於同年月27日不治死亡。乙○於肇事後, 有偵查犯
    罪權限之機關或人員尚不知何人肇事前, 向前來處理車禍事
    故之警員坦承為肇事者, 嗣並接受裁判。
二、臺灣屏東地方法院檢察署檢察官相驗後自動簽分偵辦並聲請
    以簡易判決處刑。
    理  由
一、本件證據引用聲請簡易判決處刑書之記載（如附件）。
二、按行為後法律有變更者, 適用行為時之法律。但行為後之法
    律有利於行為人者, 適用最有利於行為人之法律, 刑法第2
    條第1 項定有明文。查被告行為前, 刑法即已修正, 惟由總
    統以華總一義字第09400014901 號令公布自95年7 月1 日施
    行。刑法施行法亦於95年6 月14日由總統公布, 於95年7 月
    1 日施行。因修正後之刑法第2 條第1 項規定, 係規範行為
    後法律變更所生新舊法律比較適用之準據法, 於刑法修正施
    行後, 應適用修正後刑法第2 條第1 項之規定為「從舊從輕
    」之比較。而於比較時, 則應併就罪刑有關之共犯、未遂犯
    、想像競合犯、牽連犯、連續犯、結合犯, 以及累犯加重、
    自首減輕暨其他法定加減原因（如身分加減）與加減比例等
    一切情形, 本於統一性及整體性原則, 綜其全部罪刑之結果
    而為比較（最高法院95年5 月23日刑事庭第8 次會議決議參
    照）。本件所涉法律之變更部分, 計有下列數項：
    (一)刑法第276 條第1 項之法定刑：
      修正後刑法第33條第5 款規定: 「罰金: 新臺幣1,000 元
      以上, 以百元計算之。」修正前之刑法同條款則規定: 「
      罰金：1 元以上」（依罰金罰鍰提高標準條例第1 條規定
      應為銀元10元, 即新臺幣30元）。故依修正後之規定, 刑
      法第276 條第1 項之法定刑下限已經提高, 新舊法比較結
      果, 以修正前之舊法對被告較為有利。
    (二)刑法第41條第1 項前段:
      刑法修正前, 被告如犯最重本刑為5 年以下有期徒刑以下
      之刑之罪, 而受6 個月以下有期徒刑或拘役之宣告者, 依
      刑法第41條第1 項前段及罰金罰鍰提高標準條例第2 條規
      定, 得以銀元300 元即新臺幣900 元折算1 日易科罰金。
      惟依修正後之同條項規定, 則以新臺幣1,000 元、2,000
      元或3,000 元折算1 日而易科罰金, 兩相比較, 自以修正
      前之舊法對被告較為有利。
    (三)刑法第62條自首之規定:
      對於未發覺之罪自首而受裁判者, 依修正前之規定, 一律
      必減其刑, 修正後則為「得」減輕其刑, 亦即委由裁判者
      視具體情況決定減輕其刑與否。是以, 修正前之規定較有
      利於被告。
    (四)經綜合比較新舊刑法之規定後可知, 修正後之刑法規定並
      未有利於被告, 依刑法第2 條第1 項前段規定, 仍應適用
      被告行為時之刑法規定處斷, 合先敘明。
三、核被告乙○所為, 係犯修正前刑法第276 條第1 項之過失致
    人於死罪。被告於肇事後, 有偵查犯罪權限之機關或人員尚
    不知為何人肇事前, 向到場員警坦承肇事, 嗣並接受裁判,
    有屏東縣警察局潮州小隊道路交通事故肇事人自首情形紀錄
    表1 紙附卷可按, 依修正前刑法第62條前段之規定, 應減輕
    其刑。原審審酌被告之智識程度、年逾七十、無犯罪前科（
    卷附臺灣高等法院被告前案紀錄表參照）、其過失程度, 其
    過失行為造成1 人死亡, 被害人穿越道未注意左右來車, 為
    肇事主因; 被告駕駛小客車未注意車前狀況, 為肇事次因（
    卷附臺灣省高屏澎區車輛行車事故鑑定委員會鑑定意見書參
    照）, 被告事後坦承犯行, 惟尚未與被害人家屬就賠償金額
    達成協議, 以致未成立和解等一切情狀, 量處有期徒刑五月
    ，並依中華民國96年罪犯減刑條例第2 條第1 項第3 款、第
    7 條之規定減輕其刑後, 依修正前刑法第41條第1 項前段之
    規定諭知易科罰金之折算標準，其認事用法，均無不合，量
    刑亦屬妥適。檢察官上訴意旨空言指摘原審量刑過輕、判決
    不當，顯無理由，應予駁回。
據上論斷，應依刑事訴訟法第455 條之1 第1 項、第3 項、第36
8 條，判決如主文。
本案經檢察官甲○○到庭執行職務。
中    華    民      國      97    年   2    月   5    日
                    刑事第五庭
                              審判長法  官  石家禎
                                    法  官  林家聖
                                    法  官  陳秀慧
以上正本證明與原本無異。
不得上訴。
中    華    民      國      97    年   2    月   5    日
                                    書記官  林鴻仁


司法院資訊處製作；財團法人民間司法改革基金會備份。
